【裁判字號】    98,抗,527
【裁判日期】    980330
【裁判案由】    租佃爭議
【裁判全文】
臺灣高等法院民事裁定                   98年度抗字第527號
抗  告  人  乙○○
上列抗告人與相對人甲○○○等間租佃爭議事件，對於中華民國
98年2 月5 日臺灣桃園地方法院97年度訴字第2204號裁定提起抗
告，本院裁定如下：
    主  文
抗告駁回。
抗告費用由抗告人負擔。
    理  由
一、按出租人與承租人間因耕地租佃發生爭議時，應由當地鄉（
    鎮、市、區）公所耕地租佃委員會調解；調解不成立者，應
    由直轄市或縣（市）政府耕地租佃委員會調處；不服調處者
    ，由直轄市或縣（市）政府耕地租佃委員會移送該管司法機
    關。前開爭議案件非經調解、調處，不得起訴。耕地三七五
    減租條例第26條第1 項、第2 項前段定有明文。次按內政部
    於79年7 月14日以（79）台內地字第819509號函釋：「按耕
    地三七五減租條例第26條所規定調解調處之程序，必須當事
    人間有耕地租佃關係存在，若當事人間根本無租佃關係存在
    ，自無該條適用之餘地 (行政法院56年判字第62號判例參照
    ) 。至於本案是否有耕地租佃關係存在，非行政機關所能認
    定，應由當事人訴請法院認定。」。是直轄市或縣（市）政
    府耕地租佃委員會依耕地三七五減租條例第26條第2 項前段
    ，移送耕地租佃爭議事件至該管司法機關審理，以該事件當
    事人間就耕地租佃關係存在並無爭執，而經直轄市或縣（市
    ）政府耕地租佃委員會就該耕地租佃契約之權利義務關係作
    成調處決議，但當事人對該調處結果有不服者為限。若當事
    人就耕地租佃關係是否存在有所爭執，直轄市或縣（市）政
    府耕地租佃委員會屬行政機關，本無法就此爭執事項為實質
    認定，應不予受理調處，自無更行依耕地三七五減租條例第
    26條第2 項前段，移送該爭議事件至該管司法機關審理之權
    責，直轄市或縣（市）政府耕地租佃委員會誤行移送，應認
    該起訴不備法定要件，依民事訴訟法第249 條第1 項第6 款
    規定，受訴法院應以裁定駁回之。
二、查本件抗告人申請桃園縣政府耕地租佃委員會調處兩造間之
    耕地租佃爭議，主張：桃園縣觀音鄉○○○段對面厝小段13
    0、130-2、130-3 地號土地（下稱系爭土地）為伊所有，原
    有耕地租約登記，惟承租人即相對人未自任耕作，伊得依耕
    地三七五減租條例第17條第1 項第4 款，終止租約等語。桃
    園縣政府耕地租佃委員會於民國（下同）97年12月15日決議
    「租佃關係應先釐清，應由當事人訴請法院確認租佃關係」
    ，兩造均表示同意，有該調處案卷可稽。可見兩造就耕地租
    佃關係是否存在有所爭執，桃園縣政府耕地租佃委員會無法
    就此爭執事項為實質認定，遑論就該耕地租佃契約之權利義
    務關係作成調處決議，故上開決議結果實為不受理調處，詎
    桃園縣政府耕地租佃委員會仍以觀茄字第3 號將上開爭議事
    件移送原法院審理，揆諸前揭說明，應認抗告人起訴不備法
    定要件，原法院依民事訴訟法第249 條第1 項第6 款規定，
    以裁定駁回抗告人之訴，並無違誤。抗告人求予廢棄，為無
    理由。
三、桃園縣政府耕地租佃委員會不予受理調處後，抗告人無庸踐
    行耕地三七五減租條例第26條之訴訟前置程序，得直接向管
    轄法院起訴，附此敘明。
四、據上論結，本件抗告為無理由，裁定如主文。
中    華    民    國    98    年    3     月    30    日
                    民事第四庭
                        審判長法  官  張劍男
                              法  官  彭昭芬
                              法  官  翁昭蓉
正本係照原本作成。
本裁定除以適用法規顯有錯誤為理由，不得再抗告。如提起再抗
告，應於收受後10日內委任律師為代理人向本院提出再抗告狀。
並繳納再抗告費新台幣１千元。
中    華    民    國    98    年    3     月    31    日
                              書記官  張淑芬


司法院資訊處製作；財團法人民間司法改革基金會備份。
